【裁判字號】    92,裁,1678
【裁判日期】    921124
【裁判案由】    勞動基準法
【裁判全文】
最  高  行  政  法  院  裁  定                  九十二年度裁字第一六七八號
    上  訴  人  加高電子股份有限公司
    代  表  人  乙○○
    被 上訴 人  高雄縣政府
    代  表  人  甲○○
右當事人間因勞動基準法事件，上訴人對於中華民國九十一年二月五日高雄高等行政
法院九十年度簡字第三九一六號判決，提起上訴，本院裁定如左：
    主  文
上訴駁回。
上訴審訴訟費用由上訴人負擔。
    理  由
一、按對於適用簡易程序之裁判提起上訴或抗告，須經本院許可，且該許可以訴訟事
    件所涉及之法律見解具有原則性者為限，行政訴訟法第二百三十五條定有明文。
    所謂具有原則性，係指該事件所涉及之法律問題意義重大，而有加以闡釋之必要
    而言。例如：對於行政命令是否牴觸法律所為之判斷，或就同類事件所表示之法
    律見解與其他高等法院所表示之見解互相牴觸者。
二、本件上訴人之離職勞工高啟軒前以公傷期間遭上訴人資遺等由，於民國八十八年
    三月二十七日向被上訴人申請調解。經被上訴人於同年四月十二日召開調解委員
    會議，獲致結論：「（一）勞資雙方同意和解，請勞方於一星期內會同高雄醫學
    院（現改制為大學）職業病科掛號，約定醫師至公司作職災認定，並請公司配合
    辦理。（二）若經鑑定職災屬實，請公司依勞基法第十三條及五十九條規定辦理
    ．．．」。嗣高啟軒依該結論至高雄醫學院附設中和紀念醫院職業病科掛號辦理
    鑑定，經鑑定結果屬於相關職業疾病。被上訴人復函轉行政院勞工委員會疾病鑑
    定委員會鑑定，其鑑定結果亦屬於職業病。被上訴人旋以八十八年十月三十日八
    八府勞資字第二○二三八一號函轉該鑑定結果與上訴人，並請依前述調解會議結
    論辦理，為上訴人所拒。被上訴人再以八十八年十一月二十六日八八府勞資字第
    二○九六六七號函請上訴人「給付職災期間原領工資至通知高員恢復工作日止」
    ，上訴人仍拒絕辦理。被上訴人乃以上訴人違反勞動基準法第五十九條之規定，
    並依同法第七十九條第一項規定裁處罰鍰六千元（折合新台幣一萬八千元）。原
    告不服，循序提起行政訴訟，為原法院九十年度簡字第三九一六號判決駁回。
三、上訴人上訴主張：勞動基準法第五十九條規定：「「勞工因遭遇職業災害而致．
    ．．傷害或疾病時，雇主應依左列規定予以補償。．．．：一、勞工受傷或罹患
    職業病時，雇主應補償其必需之醫療費用。職業病之種類及其醫療範圍，依勞工
    保險條例有關之規定。二、勞工在醫療中不能工作時，雇主應按其原領工資數額
    予以補償。．．．」該條之執行，須勞工於職業災害或疾病時，檢具「醫生診斷
    證明書」及其醫療費用之收據，向雇主要求補償時，雇主始能判斷該勞工是否遭
    職業災害，決定其應補償之金額。若故意不支付補償，始得謂違反該條規定。如
    勞工未提出前述資料向雇主要求補償，則雇主未為補償，非出故意或過失，依司
    法院釋字第二七五號，不應予以處罰。上訴人未接獲勞工高啟軒提出其職災醫療
    費用單據，自應認上訴人應予之補償額為零。勞工高啟軒在職期間，均一直發給
    該勞工薪資，無再支付其不能工作期間工資問題，並無未盡補償義務情形，不應
    予以處罰。原判決未認定上訴人究應支付若干之醫療補償費用而未予支付，逕引
    行政院勞工委員會八十年三月八日（八十）台勞動三字第○六一七九號函釋：「
    勞工離職後，如因同一事故病發確有醫療需要時，如能證明該事由係於勞動契約
    有效期間內發生之延續，雇主仍應依勞動基準法規定予以醫療補償。」與其認定
    事實不符，且有適用法則錯誤之違誤云云。
四、經查原判決係以上訴人前離職員工高啟軒於前述時間向被上訴人申請勞資爭議調
    解，於調解委員會議中，雙方同意和解，約明如前。換言之，上訴人同意以職業
    病鑑定結果決定是否依勞動基準法第五十九條規定辦理補償事宜。該名員工迭經
    高雄醫學院附設中和紀念醫院職業病科醫師及行政院勞工委員會職業鑑定委員會
    鑑定確實為職業病（左肩腱板損傷）。高啟軒在任職期間經常以板車推拉之方式
    搬運重物，導致左肩腱板損傷，其所受傷害確係於對上訴人公司提供勞務時發生
    ，且其所受傷害與其工作具有相當因果關係，依合目的性解釋之結果，應認為高
    啟軒受有「職業災害」。由行政院勞工委員會八十年三月八日（八十）台勞動三
    字第○六一七九號函釋意旨可知職災補償與勞工是否仍與雇主間存有勞動契約關
    係無涉，如能證明勞工於離職前即已罹患職業病，依據勞動基準法第五十九條規
    定意旨，縱於離職後，資方仍有予以適當補償之責任。是高啟軒所患左肩腱板損
    傷之病症，既與上訴人所提供之工作有相當因果關係，且係在勞動契約存續期間
    發生，上訴人自不得託言已終止勞動契約而卸責。高啟軒所受之傷害經鑑定結果
    已確定為職業傷害，上訴人自應擔負職災補償之法定責任，然上訴人一再拒絕辦
    理補償事宜，其行為顯已構成處罰之理由，被上訴人依勞動基準法第七十九條第
    一款規定科處罰鍰，洵屬有據等由，而駁回上訴人之訴。依原判決認定之事實，
    高啟軒與上訴人已生爭議故請求調解，調解結果雙方同意如經鑑定結果為職業災
    害，將依勞動基準法第五十九條規定辦理補償事宜。嗣經鑑定結果為職業災害，
    被上訴人通知上訴人辦理補償被拒。顯係認定勞工已有補償請求，而為上訴人所
    拒，並非認定勞工未為請求，雇主未主動補償，亦應受罰，無上訴人所指勞動基
    準法第五十九條是否須由勞工請求等法律見解之爭議。原判決認定上訴人應補償
    而未補償，應予處罰，其應補償數額若干，與上訴人是否應受處罰無影響，即與
    法律適用無涉。至原判決認定之事實，是否與所引依行政院勞工委員會函釋相符
    ，亦係事實認定問題，均無所涉及之法律見解具有原則性情事，揆諸首揭說明，
    上訴人提起上訴，不應許可，其上訴難謂合法，應予駁回。
五、依行政訴訟法第二百四十九條第一項前段、第一百零四條、民事訴訟法第九十五
    條、第七十八條，裁定如主文。
中    華    民    國    九十二      年     十一       月    二十四      日
                    最 高 行 政 法 院  第 一 庭
                                審 判 長 法  官      黃  綠  星
                                         法  官      高  啟  燦
                                         法  官      蔡  進  田
                                         法  官      黃  璽  君
                                         法  官      廖  宏  明
右  正  本  證  明  與  原  本  無  異
                                         法院書記官  邱  彰  德
中    華    民    國    九十二      年      十一      月    二十一      日


司法院資訊處製作；財團法人民間司法改革基金會備份。
